【裁判字號】    92,再易,135
【裁判日期】    920929
【裁判案由】    侵權行為損害賠償
【裁判全文】
臺灣高等法院民事判決                            九十二年度再易字第一三五號
    再審原告  丙○○
              乙○○
              庚○○
              戊○○
              丁○○
              己  ○
              右共同指定送達代收人王嘉寧律師
    再審被告  甲○○
右當事人間侵權行為損害賠償事件，再審原告對於台灣士林地方法院九十年度重訴字
第一○三號及中華民國九十二年八月十二日本院九十二年度上字第一五六號民事確定
判決提起再審，本院判決如左：
    主      文
再審之訴駁回。
再審訴訟費用由再審原告負擔。
    事      實
甲、再審原告方面：
一、聲明：(一)台灣士林地方法院九十年度重訴字第一○三號及本院九十二年度上字第
            一五六號民事確定判決（下稱本院確定判決）廢棄。
          (二)再審被告在本院確定判決之訴及假執行之聲請均駁回。
二、陳述：除與原判決（及發回前本院判決）記載相同者外，補稱略以：
（一）再審被告在刑事第一審九十二年三月二十七日庭訊自承於八十七年七月間即其
      被毆住院時或至遲於八十七年九月三十日即去派出所做筆錄時，即確認打他的
      人就是再審原告丙○○、戊○○二人，再審被告遲至九十年二月十六日提起本
      件損害賠償之訴，已罹於二年消滅時效。本院確定判決有民事訴訟法第四百九
      十六條第一項第一款適用法規顯有錯誤，及同法第四百九十七條就足以影響於
      判決之重要證物漏未審酌之再審事由。
（二）本院確定判決漏未審酌再審原告所提之證物即刑事第一審九十二年三月二十七
      日刑事訊問筆錄、偵查卷八十八年度偵字第五七五四號第七、八頁八十七年九
      月二十日警訊筆錄。
（三）再審被告九十年十一月一日於本件確定判決第一審自認：八十七年七月二十日
      去警局報案時有告的是賴怡熾、丙○○、戊○○等語，再審被告既在八十七年
      九月二十日即對再審原告提出刑事告訴，顯然在八十七年九月二十日已知民事
      賠償義務人，且其對此項自認從未撤銷，再審原告依法即無庸舉證。
三、證據：除援用原審（及發回前本院前審）提出者外，補提：丙○○、戊○○之口
    卡、九十年十一月一日言詞辯論筆錄各一件為證。
乙、再審被告方面：未行言詞辯論故無聲明及陳述。
丙、本院依職權調閱台灣士林地方法院九十年度重訴字第一○三號及本院九十二年度
    上字第一五六號民事案卷。
    理      由
一、本件再審原告主張：再審被告於刑事第一審九十二年三月二十七日庭訊自承於八
    十七年七月間即其被毆住院時或至遲於八十七年九月三十日即去派出所做筆錄時
    ，即確認打他的人就是再審原告丙○○、戊○○二人，再審被告遲至九十年二月
    十六日提起本件損害賠償之訴，已罹於二年消滅時效。本院確定判決有民事訴訟
    法第四百九十六條第一項第一款適用法規顯有錯誤，及同法第四百九十七條就足
    以影響於判決之重要證物漏未審酌之再審事由，因依民事訴訟法規定，提起本件
    再審之訴，求為將台灣士林地方法院九十年度重訴字第一○三號及本院九十二年
    度上字第一五六號民事確定判決廢棄，再審被告在本院確定判決之訴及假執行之
    聲請均駁回。
二、再審原告主張：再審被告於刑事第一審九十二年三月二十七日庭訊自承於八十七
    年七月間即其被毆住院時或至遲於八十七年九月三十日即去派出所做筆錄時，即
    確認打他的人就是再審原告丙○○、戊○○二人，再審被告遲至九十年二月十六
    日提起本件損害賠償之訴，已罹於二年消滅時效。本院確定判決有民事訴訟法第
    四百九十六條第一項第一款適用法規顯有錯誤云云，惟查：認定再審被告起訴有
    無罹於侵權行為二年時效，乃事實審法院之職權，與適用法規是否錯誤無關。是
    再審原告此部分之主張自非有理由。
三、至再審原告主張：本院確定判決有民事訴訟法第四百九十七條就足以影響於判決
    之重要證物漏未審酌之再審事由部分：按對於第二審確定終局裁判，如就足影響
    於判決之重要證物漏未斟酌者，固得依民事訴訟法第四百九十七條規定，提起再
    審之訴。查：本件再審原告所稱本院九十二年度上字第一五六號確定判決，所漏
    未斟酌之重要證據，即再審被告於刑事第一審九十二年三月二十七日庭訊自承於
    八十七年七月間即其被毆住院時或至遲於八十七年九月三十日即去派出所做筆錄
    時，即確認打他的人就是再審原告丙○○、戊○○二人，再審被告遲至九十年二
    月十六日提起本件損害賠償之訴，已罹於二年消滅時效云云，惟本院確定判決業
    經審酌，並於判決理由第六項敘明：按因侵權行為所生之損害賠償請求權人，自
    請求權人知有損害及賠償義務人時起，二年間不行使而消滅，民法第一百九十七
    條第一項前段定有明文。所謂知有損害及賠償義務人之知，係指明知而言。如當
    事人間就知之時間有所爭執，應由賠償義務人就請求權人知悉在前之事實，負舉
    證責任（最高法院七十二年台上字第一四二八號判例參照）。被上訴人（即再審
    原告）丙○○、戊○○辯稱：上訴人（即再審被告）在刑案第一審（殺人未遂案
    ）九十二年三月廿七日庭訊中自承於八十七年七月間（即上訴人被毆住院時）或
    至遲於八十七年九月三十日即去派出所做筆錄時，即確認打他的人就是丙○○、
    戊○○二人，足見上訴人侵權行為損害賠償請求權已罹於時效消滅，拒絕給付賠
    償云云。然上訴人則主張受傷時不知被上訴人丙○○、戊○○之正確姓名年籍，
    請求權不能起算（見一審卷二一八八頁）），即就知有損害及賠償義務人之時間
    有所爭執，依上開規定應由被上訴人就上訴人知悉在前之事實負舉證責任。查：
    依被上訴人所提之刑事庭訊筆錄記載：辯護人問甲○○ (即上訴人，下簡稱仁)
    ：你被打後，誰報的案知否？證人仁答：不知道。
    辯護人問仁：你被送醫後，警察第一次是何時去訪談你的？證人仁答：大約三、
    四天後，警察有去醫院，說要作筆錄，但當時我情況不是很穩定，故沒有作，出
    院後，九月三十日才去派出所作筆錄。
    辯護人問仁：警察去醫院問什麼？證人仁答：那時我還不穩定，我有看到警察，
    警察去一下就走了。
    辯護人問仁：那時警察有無拿照片給你指認？證人仁答：忘了。
    辯護人問仁：你何時確認打你的人就是被上訴人丙○○、戊○○？證人仁答：我
    在醫院就知道了。
    法官問證人仁：為何會知道？
    證人仁答：警員說幫我們查出來，說我就是被這些人打的，之後到了派出所又看
    照片才指認出來。
    辯護人問仁：警員跟你說是這些人打你時，有無拿口卡照片，或是只有講名字？
    證人仁答；沒有講名字，在派出所作筆錄時警察拿很多人的照片讓我指認，我認
    丙○○、戊○○。又依本件刑事判決書所載「被上訴人丙○○自承其綽號為「冬
    瓜」，被上訴人戊○○自承其綽號為「狗熊」；證人潘吉達警員證稱：案發後伊
    至現場附近查訪，被查訪人明確點出行兇者為綽號「大林」、「冬瓜」、「狗熊
    」之人，乃調出該三人之前科照片或口卡讓被害人及現場目擊證人廖尉良、張志
    嘉指認，因而查出被上訴人三人犯案。」等語。足見警訊筆錄上所謂指認，僅係
    依口卡照片，當時上訴人並未見到丙○○、戊○○，並不確定是否確為賠償義務
    人，上訴人主張當時並不知被告之年籍資料等語，應可採信。被上訴人既無其他
    舉證證明上訴人早已明知，執此抗辯，即非可採。是再審原告再事主張：再審被
    告於刑事第一審九十二年三月二十七日庭訊自承於八十七年七月間即其被毆住院
    時或至遲於八十七年九月三十日即去派出所做筆錄時，即確認打他的人就是再審
    原告丙○○、戊○○二人；再審被告九十年十一月一日於本件確定判決第一審自
    認：八十七年七月二十日去警局報案時有告的是賴怡熾、丙○○、戊○○等語，
    再審被告既在八十七年九月二十日即對再審原告提出刑事告訴，顯然在八十七年
    九月二十日已知民事賠償義務人，且其對此項自認從未撤銷，再審原告依法即無
    庸舉證。再審被告遲至九十年二月十六日提起本件損害賠償之訴，已罹於二年消
    滅時效云云，顯就確定判決已予審酌之證物，謂確定判決漏未斟酌云云，自非可
    取。從而其執此提起本件再審之訴，為顯無理由，應予駁回，且不經言詞辯論為
    之。
據上論結，本件再審之訴為顯無理由，依民事訴訟法第七十八條判決如主文。
中      華      民      國    九十二    年      九      月    二十九    日
                              民事第四庭
                                  審判長法  官  李  瓊  蔭
                                        法  官  張      蘭
                                        法  官  楊  豐  卿
正本係照原本作成。
不得上訴。
中      華      民      國    九十二    年      十      月      三      日
                                        書記官  殷  丹  妮


司法院資訊處製作；財團法人民間司法改革基金會備份。
